臺灣宜蘭地方法院刑事判決　　　　　　　 93年度易字第435號
　　公　訴　人　臺灣宜蘭地方法院檢察署檢察官
　　被　　　告　丁○○　男　5.
　　選任辯護人　李秋銘律師
　　選任辯護人　黃金亮律師
上列被告因竊佔等案件，經檢察官提起公訴（93年度偵續字第1
號），本院判決如下：
    主  文
丁○○無罪。
    理  由
一、公訴意旨略以：緣被告丁○○與告訴人丙○○為兄弟關係，
    詎被告明知門牌號碼宜蘭縣宜蘭市○○○ 路387 號房屋右棟
    （稅籍編號：00000000000 ，下簡稱系爭房屋）為告訴人所
    有，竟基於意圖為自己不法所有之概括犯意，先於民國92年
    3 月24日率同鎖匠將系爭房屋大門門鎖1 具及如附圖所示系
    爭房屋內編號Ａ、Ｂ之房間門鎖三具予以拆除毀損，並無故
    侵入系爭房屋，並將自己之私人物品置放於系爭房屋如附圖
    所示編號Ａ之房間以及客廳內，而竊占之，經告訴人丙○○
    將之搬至祖宅內；被告又於92年4 月6 日進入祖宅，將如附
    圖所示分隔系爭房屋與祖宅之前後隔門以及編號Ｂ房間之門
    鎖毀損拆除，將私人物品置放系爭房屋編號Ａ之房間內而竊
    占之，應認前揭行為分別涉有刑法第306 條侵入住宅罪、第
    320 條第2 項竊佔罪及第354 條之毀損罪嫌。
二、按犯罪事實應依證據認定之，無證據不得推定其犯罪事實，
    又不能證明被告犯罪者，應諭知無罪之判決，刑事訴訟法第
    154 條第2 項、第301 條第1 項定有明文。次按，認定犯罪
    事實應憑積極證據，倘積極證據不足以為不利於被告事實之
    認定時，即應為有利被告之認定，更不必有何有利之證據，
    最高法院著有30年上字第816 號判例，所謂「積極證據足以
    為不利於被告事實之認定」者，依同院76年臺上字第4986號
    判例意旨，係指據為訴訟上證明之全般證據資料，在客觀上
    已達於通常一般之人均不致有所懷疑，而得確信被告確曾犯
    罪之程度；若未達到此一程度，而有合理之懷疑存在，即無
    從為被告有罪之確信時，自應為被告無罪之判決。再按刑法
    第320 條第2 項之竊佔罪，必須行為人基於竊佔之犯意，意
    圖為自己或第三人不法之利益，而竊佔他人之不動產，即須
    將他人不動產，意圖不法利益，私擅佔據歸於自己或第三人
    支配之下，而侵害他人支配權者，始克相當，若行為人無此
    種意圖及犯意，則因欠缺主觀因素而不構成該罪。
三、本件公訴人認被告丁○○有竊佔、侵入住宅及毀損之犯嫌，
    無非係以（一）告訴人之指訴；（二）系爭房屋稅籍資料上
    登載納稅義務人為告訴人，且系爭房屋與被告之祖宅之稅籍
    資料編號不同，因此系爭房屋與被告祖宅乃不同時間起造，
    被告辯稱系爭房屋屬於祖宅之一部分不可採等為其主要論據
    。訊據被丁○○告固不否認於上揭時、地有更換門鎖、進入
    係爭房屋，並將私人物品搬入系爭房屋及拆除隔門等情，惟
    堅決否認有何竊佔、毀損及侵入住宅犯行，辯稱：系爭房屋
    乃祖宅之一部分，其乃繼承人之一自有權進入使用，及處分
    系爭房屋內之物品等語。經查：
（一）告訴人丙○○主張擁有系爭房屋係其向葉炎能購得，並且
      出資加以翻修，因此具有所有權，並且提出稅籍資料，惟
      證人丙○○於本院審理中結證稱：系爭房屋是我於64年5
      月向葉炎能購得，並於同年年底翻修，部分拆除改建，改
      建費用是乙○○、甲○○贊助，改建後，分為三個房屋
      ABC ，A 房間我住，B 房間是乙○○、甲○○住，C 房間
      是被告住，92年3 月24日被告將AB房間門鎖及大門門鎖拆
      毀，我於4 月4 日把門封住，所以被告於92年4 月6 日被
      告又把門拆除，我聲請稅籍證明時稅捐處並沒有要我拿出
      房子是我興建的證明，就直接發給我稅籍證明等語（見本
      院審判筆錄），證人即告訴人及被告之妹乙○○結證稱：
      系爭房屋是66年11月我要結婚前蓋的，且因二個哥哥（即
      被告及告訴人）也要結婚，所以我們全家出資興建，當時
      有ABC 三個房間，被告結婚後住B 房間等語（見本院審判
      筆錄），另證人即告訴人及被告之妹甲○○結證稱：系爭
      房屋是父母出資興建，被告結婚後住B 房間等語（見本院
      審判筆錄），綜上所述，雖告訴人主張系爭房屋乃其自行
      購得並興建，然證人乙○○及甲○○均稱系爭房屋乃父母
      所興建之祖宅，是其兄弟姊妹間證人丙○○之證述為其單
      獨所有，另告訴人雖提出稅籍資料主張具有所有權，然稅
      人民自己申報為納稅義務人，並立切結書擔保所陳報為事
      實，基於徵稅單位單方面稅收之目的，即予編號以利管理
      ，並未實質查證是否為所有權，故所有權人與納稅義務人
      尚不得等同視之，應調查其他必要之證據始得予以認定。
      從而尚不能以此判定所有權之歸屬，是尚難由卷證資料認
      定證人丙○○擁有系爭房屋所有權，而被告主觀上認定系
      爭房屋乃所繼承之範圍，即祖宅之一部分，是其系爭房屋
      誰屬，各繼承人間尚有爭執，是被告主觀上確信基於為繼
      承人之一而對於系爭房屋自有使用、管理之權利，故被告
      並無意圖為自己不法之利益而竊佔他人房屋之犯意甚明，
      且被告基於使用之目的進入該房屋亦無法認定有何無故侵
      入他人住宅之可言，再者，被告因主觀認定對於系爭房屋
      具有使用及支配權，因此行使對於系爭房屋內物品之處分
      權，將系爭房屋門鎖及大門拆毀更換，亦不能認定有何毀
      損他人之物之犯行。
（二）綜上所述，被告使用系爭房屋，其主觀上認定具有繼承權
      ，並基於繼承人之身分進出房屋並處分屋內之物品，自難
      認被告主觀上有何竊佔、侵入住宅及毀損之故意，至於被
      告與告訴人間對於系爭房屋之所有權是否有爭執，此乃民
      事上之法律糾葛，自應循民事訴訟之途徑解決。此外，復
      查無其他積極證據足資證明被告有公訴人所指之竊佔、毀
      損及侵入住宅犯行，自屬不能證明其犯罪，依首揭說明應
      為被告無罪之諭知。
四、據上論斷，應依刑事訴訟法第301條第1項，判決如主文。
本案經檢察官吳慧蘭到庭執行職務
中　　華　　民　　國　　94　　年　　3 　　月　　31　　日
                  刑事第二庭審判長法  官  林明山
                                  法  官  謝佩玲
                                  法  官　李毓華
以上正本證明與原本無異。
如不服本判決，應於判決送達後十日內向本院提出上訴狀（應抄
附繕本）。告訴人或被害人如對於本判決不服者，應具備理由請
求檢察官上訴，其上訴期間之計算係以檢察官收受判決正本之日
期為準。
                                  書記官  陳蒼仁
中　　華　　民　　國　　94　　年　　3 　　月　　31　　日
